【裁判字號】    96,易,440
【裁判日期】    970530
【裁判案由】    竊盜
【裁判全文】
臺灣板橋地方法院刑事判決               96年度易字第440號
公  訴  人  臺灣板橋地方法院檢察署檢察官
被      告  乙○○
上列被告因竊盜案件，經檢察官提起公訴（96年度偵緝字第127
號），本院判決如下：
    主  文
乙○○竊盜，累犯，處有期徒刑拾月，減為有期徒刑伍月，如易
科罰金，以新臺幣玖佰元即銀元參佰元折算壹日。
    事  實
一、乙○○前因傷害案件，經臺灣臺北地方法院以89年度易字第
    103 號判決判處有期徒刑4 月確定，於民國90年11月20日入
    監執行完畢（於本案構成累犯）。詎乙○○猶不知悔改，竟
    意圖為自己不法之所有，基於竊盜之犯意，於95年5 月5 日
    上午10時30分前之某時，在臺北縣三重市○○○路其任職之
    公司，逕行拿取掛在公司辦公室牆上之鑰匙2 支後，啟動停
    放在公司樓下之車牌號碼ACN-917 號重型機車之引擎電門後
    竊取該車得手，而供己代步使用，嗣旋即於95年5 月5 日上
    午10時30分許，在臺北市萬華區馬場町公園內，為警查獲，
    並扣得上開機車鑰匙2 支及機車1 輛（機車業經警發交甲○
    ○領回）。
二、案經臺北市政府警察局萬華分局報告臺灣板橋地方法院檢察
    署檢察官偵查起訴。
    理  由
一、訊據被告乙○○固不否認於95年5 月5 日上午10時30分許，
    騎乘車牌號碼ACN-917 號重型機車，行經臺北市萬華區馬場
    町公園時為警查獲之事實，惟矢口否認有何竊盜犯行，辯稱
    ：這是公司裡面的車，鑰匙掛在公司裡，伊拿到鑰匙就騎了
    云云。惟按刑法上竊盜罪所保護之法益，乃所有人或持有人
    對物之支配關係，只要未經持有人同意或違反持有人之意思
    ，以和平之方法，破壞他人對於物之持有關係，而建立新的
    持有關係，並為圖自己不法之所有，即已構成。查被告於本
    院審理時自承並未經車主同意，即騎乘上開機車，則被告既
    未經車主同意或許可，即擅自破壞現實持有關係，騎乘上開
    重型機車離去，復於遭警查獲時未向警察表明係公司之車輛
    ，足見其係基於不法所有之意圖而竊取上開重型機車甚明。
    是被告所辯洵無可採，被告竊取前開重型機車犯行明確，堪
    以認定。
二、新舊法比較：
(一)查被告行為後，刑法第2 條第1 項於94年2 月2 日以華總一
    義字第09400014901 號令修正公布，並自95年7 月1 日起施
    行；修正後刑法第2 條第1 項規定，已將新舊法律適用之「
    從新從輕」原則，改採「從舊從輕」原則，而此規定僅係規
    範行為後法律變更所生新舊法律比較適用之準據法，並非實
    體刑罰法律，自不生行為後法律變更之比較適用之問題，應
    逕行適用新法第2 條第1 項之規定。
(二)刑法第41條第1 項前段有關易科罰金折算標準之規定，95年
    7 月1 日起施行之新刑法修正為：「犯最重本刑為五年以下
    有期徒刑以下之刑之罪，而受六個月以下有期徒刑或拘役之
    宣告者，得以新臺幣一千元、二千元或三千元折算一日，易
    科罰金」，而依修正前同條項（「得以銀元一元以上三元以
    下折算一日，易科罰金」）及修正前罰金罰鍰提高標準條例
    第2 條（現已刪除）規定，就其原定數額提高為100 倍折算
    1 日，則係以銀元100 元至300 元折算1 日，經折算為新臺
    幣幣值後，以新臺幣300 元至900 元折算1 日。是比較修正
    前後之易科罰金折算標準，自以行為時即修正前之規定，較
    有利於被告。
(三)修正後刑法第47條第1 項規定「受徒刑之執行完畢，或一部
    之執行而赦免後，五年以內故意再犯有期徒刑以上之罪者，
    為累犯，加重本刑至二分之一」，與修正前刑法第47條規定
    「受有期徒刑之執行完畢，或受無期徒刑或有期徒刑一部之
    執行而赦免後，五年以內再犯有期徒刑以上之罪者，為累犯
    ，加重本刑至二分之一」不同，亦即若被告再犯者係故意犯
    罪，則修正前、後之規定，均成立累犯，比較新舊法結果，
    新法亦未較有利於被告，故應適用修正前刑法第47條1 項之
    規定。
(四)經綜合比較前述各項法律變更之結果後，本案因修正後之規
    定並未對被告更為有利，依據刑法第2 條第1 項前段，應一
    體適用修正前刑法及修正前罰金罰鍰提高標準條例之規定，
    合先敘明。
三、核被告乙○○所為，係犯刑法第320 條第1 項之竊盜罪。又
    被告有事實欄所載之犯罪、科刑與刑之執行完畢紀錄，此有
    臺灣高等法院被告前案紀錄表1 份在卷可按，其於有期徒刑
    之執行完畢後5 年內，故意再犯本件有期徒刑以上之罪，為
    累犯，應依修正前刑法第47條第1 項規定加重其刑。爰審酌
    被告有前述犯罪紀錄，素行不佳，學歷為國中畢業（參被告
    警詢筆錄教育程度欄），智識程度並無明顯不足之情形，因
    個人所需驟起盜心，動機可議，並參酌其所竊取之物品價值
    、行為方式、所造成之危害暨犯罪後矢口否認犯行，態度不
    佳等一切情狀，量處如主文所示之刑。又中華民國九十六年
    罪犯減刑條例業經立法院於96年6 月15日三讀通過，嗣經總
    統於96年7 月4 日令公布，依同條例第16條規定於96年7 月
    16日施行。查被告乙○○之犯罪時間，係在96年4 月24日以
    前，所犯竊盜罪，非經宣告逾1 年6 月之刑期，合於中華民
    國九十六年罪犯減刑條例第2 條第1 項第3 款規定之減刑條
    件，且係於該條例於96年7 月16日生效施行後，於97年3 月
    5 日在審理中經本院發佈通緝，經警於97年3 月24日緝獲到
    案，非屬同條例第5 條規定所稱不得減刑之情形，是併依上
    開減刑條例規定予以減刑，並依修正前刑法第41條第1 項前
    段之規定，諭知如易科罰金之折算標準，以資懲儆。至扣案
    鑰匙2 支，並非被告所有之物，業據被告自承在卷（詳本院
    97年5 月19日審判筆錄），爰不諭知沒收，附此敘明。
據上論斷，應依刑事訴訟法第299 條第1 項前段，刑法第2 條第
1 項前段、第320 條第1 項、修正前刑法第47條第1 項、修正前
刑法第41條第1 項前段，刑法施行法第1 條之1 第1 項、第2 項
前段，廢止前罰金罰鍰提高標準條例第2 條前段，中華民國九十
六年罪犯減刑條例第2 條第1 項第3 款、第7 條、第9 條，判決
如主文。
本案經檢察官吳宗光到庭執行職務。
中    華    民    國    97    年    5     月    30    日
                  刑事第十七庭審判長法  官  李幼妃
                                    法  官  張紹省
                                    法  官  鄭燕璘
以上正本證明與原本無異。
如不服本判決，應於判決送達後10日內，向本院提出上訴狀。（
應附具理由及繕本）
中    華    民    國    97    年    5     月    30    日
                                    書記官  陳筱惠
附錄本案論罪科刑法條全文：
刑法第320條：
意圖為自己或第三人不法之所有，而竊取他人之動產者，為竊盜
罪，處 5 年以下有期徒刑、拘役或 5 百元以下罰金。
意圖為自己或第三人不法之利益，而竊佔他人之不動產者，依前
項之規定處斷。
前二項之未遂犯罰之。


司法院資訊處製作；財團法人民間司法改革基金會備份。
